【裁判字號】    89,重訴,21
【裁判日期】    900418
【裁判案由】    殺人
【裁判全文】
臺灣屏東地方法院刑事判決                          八十九年度重訴字第二一號
    公  訴  人  臺灣屏東地方法院檢察署檢察官
    被      告  丁○○
    選任辯護人  林敏澤
右被告因殺人案件，經檢察官提起公訴（八十九年度偵字第二五二七號），本院判決
如左：
    主  文
丁○○殺人，處無期徒刑，褫奪公權終身。
    事  實
丁○○前與已婚之張月英認識年餘，期間二人交往親密，並曾多次在屏東市高屏大橋
下河濱公園等地發生性關係。惟丁○○於民國（下同）八十九年初即透過仲介集團安
排，欲至越南迎娶越南新娘返台，然張月英得知該事後多有不滿，而丁○○為達其迎
娶越南新娘之願望，已有意擺脫張月英。丁○○乃於八十九年三月二十二日晚間二十
時許，邀約張月英共至屏東市○○路寶清游泳池游泳，游畢二人即坐進丁○○所有之
車號ＷＮ─九六二七號自小客車內驅車離去。稍後，於翌（二十三）日凌晨零時許，
丁○○乃駕駛該自小客車附載張月英至屏東市河濱公園內幽會，詎二人隨即在該車內
又因故發生爭執，丁○○遂基於殺人之犯意，憤而出手猛力緊勒當時坐在助手席上之
張月英之頸部，造成張月英舌骨骨折，且更一直緊勒直至張月英窒息死亡後方行罷手
。其後，丁○○為求湮滅其殺害張月英之犯罪事證，竟以自己預藏之柴油潑灑該車號
ＷＮ─九六二七號自小客車之副駕駛座及張月英之屍體，準備在點火引燃後逃離現場
，惟一經點火引燃後，因丁○○防避不及，致使其右臉部、右上臂、背部及右大腿等
處均遭火灼傷，丁○○雖受嚴重燒傷，但仍奮力逃出車外，自行跑至高屏大橋攔下某
不詳車牌號碼之計程車載其至高雄縣鳳山市大東醫院就診，並聯絡其多年前之僱主黃
美麗與其兄長到場後轉診至高雄長庚醫院。嗣因該車號ＷＮ─九六二七號自小客車起
火燃燒後，於三月二十三日凌晨一時左右，經民眾發現通知消防單位前來滅火，其後
，於清晨七時三十分許，再因民眾發現該部車內有張月英業已燒焦之屍體始報警前來
處理。而屏東縣警察局屏東分局人員於報請檢察官相驗後，並經依前述汽車車牌之車
籍資料調查乃得知上情，遂於八十九年四月二十四日上午十一時三十分，在高雄長庚
醫院拘提丁○○到案。案經屏東縣警察局屏東分局報告臺灣屏東地方法院檢察署檢察
官偵查起訴。
    理  由
一、訊據被告丁○○固坦承有於右揭時、地與已婚之被害人張月英發生不正常之性關
    係，並因近期有意透過仲介公司之安排，至越南迎取外籍新娘，而有意結束與被
    害人之關係，並於八十九年三月二十二日，曾與被害人相約至屏東市寶清游泳池
    ，嗣後並一同走出寶清游泳池之事實，惟矢口否認有殺人之行為，辯稱其於與被
    害人一同步出寶清游泳池後，即行進入其所有之汽車中，而被害人並交予伊一瓶
    飲料，其於飲用後隨即不醒人事，對於迄轉診至高雄長庚醫院前之事情均毫無記
    憶云云。然查，於前述時間，在高屏大橋下之被告汽車中所發現之屍體確為被害
    人張月英無誤一節，已經檢察官相驗後採取其檢體與張月英家屬張生丁（兄）、
    邱雅靖（女）作血型、ＤＮＡ比對結果，確認死者應為張月英無誤，此有內政部
    警政署刑事警察局八九刑醫字第四六六０九號鑑驗書一紙在卷可查，而被害人張
    月英係窒息死亡，且曾遭人死後焚屍等情，亦業經檢察官會同法醫師相驗明確，
    並製有相驗屍體證明書、勘驗筆錄、驗斷書及照片十九幀為憑，另並有法醫師解
    剖筆錄及法務部法醫研究所八九醫鑑字第三九０號鑑定書在卷供參。而參諸被害
    人張月英經法醫師解剖複驗及送法務部法醫研究所鑑定死因發現，因被害人死後
    全身呈三度燒傷，有碳化現象，咽喉有粘液分泌物，但氣管內則未見明顯之煤煙
    及碳末沈澱，另舌頭上有明顯咬痕，舌骨部分疑有骨折現象。且又佐以被害人之
    血中一氧化碳濃度僅百分之八點五，另又未檢出有其他毒藥物成份反應（參以法
    醫師解剖紀錄報告及上述法務部法醫研究所八九醫鑑字第三九０號鑑定書所載內
    容）。故依病理推斷，堪認本件係因被害人張月英先已遭人猛力勒斃（因舌骨疑
    有骨折，舌頭上又有明顯咬痕）後，再遭行凶之人放火焚屍滅跡始以致之，可見
    被害人確係遭人勒斃後，再遭焚屍，是其顯然係遭被告或被告以外之第三人所殺
    害並焚毀屍體；而被告既與被害人長期有不正常之性關係，並於近期內有迎娶越
    南籍新娘之計劃，復由被告主動提出與被害人分手之要求，可見被告確有殺害被
    害人之動機，且根據以下理由，被告所辯之詞並不可採，殺害並焚毀被害人屍體
    之人，除被告一人外，別無第三人之可能：
 （一）本件案發現場所在地點頗為偏僻，平日在夜間鮮有行人車輛往來，且距離最
       近之交通幹道高屏大橋上橋處逾數百公尺以上，此有警卷所附現場圖及現場
       照片可憑，而被告當時確係在案發時遭火燒傷後，一人獨自搭乘計程車先至
       高雄縣鳳山大東醫院就醫急診之情形，業據證人即當時在該大東醫院內為被
       告施行急診之醫師雍宜聖及護士李鳳閔結證無訛。且證人雍宜聖、李鳳閔二
       人復先後分別於警、偵訊中分別證稱，被告當時神智尚甚清楚，除有說要找
       其老闆娘（即證人黃美麗），並留下電話號碼為0000000號之聯絡電
       話外，被告當時並亦曾陳明，其因在車內睡覺，突然覺得全身疼痛，奮力爬
       出車子，再叫計程車送醫等節屬實，此並有載明「病人主訴」內容之大東醫
       院之急診記錄可稽，是被告於大東醫院急診時，既未提及其係於喝下被害人
       所交付之飲料後始陷入昏迷，亦未提及於其然燒中之汽車上，尚有被害人未
       一同逃出，顯然是故意隱瞞此一情節；且證人雍宜聖及李鳳閔既各為專業之
       醫師與護士，病人之精神狀況與意識是否清醒，顯然應為急診過程所注意之
       事項，而證人等既曾明確詢問被告之意識狀況，則若被告果因遭人下藥而致
       神智不清，並完全失去記憶，則其二人顯不可能仍認為被告之意識清楚，並
       將之記載於病歷記錄上，則被告既能於大東醫院中明確陳述其係於其汽車睡
       覺時，因遭燒傷而痛醒，自應知悉其汽車之所在與汽車已遭火燒之情事，其
       事後所稱對於開寶清游泳池以後之事均無記憶一節，顯無可採；再被告於大
       東醫院之病歷記錄上正確地留下其姓名、出生日期及其前任雇主黃美麗之電
       話，然黃美麗一家僅係被告十餘年前之雇主，平時未與被告有所連繫，此經
       案發當天曾至大東醫院探視被告之黃美麗之女楊雅慧於警訊中陳明，是被告
       既能清楚無誤地留下其姓名、出生日期、並告知大東醫院人員黃美麗家中之
       電話，可見其於案發後之意識清楚，並無昏迷或喪失記憶之情形，更無遭被
       害人下藥之情事。
（二）被告自陳係於八十九年三月二十二日晚間九時許與被害人一同離開寶清游泳池
      ，於離開游泳池，並進入被告所駕駛之前開汽車後，被害人即將一瓶飲料交予
      被告飲用，嗣被告隨即失去意識，迄至同月二十三日九時以後轉診於高雄長庚
      醫院中，均失去記憶（見八十九年三月二十三日警訊筆錄），再被告之汽車係
      於八十九年三月二十三日一時三十五分左右起火燃燒（參見警卷所附火災調查
      報告），是被告於喝下所謂被害人所交付之飲料，迄其遭火燒傷間，至少相隔
      四小時，而迄其所謂恢復記憶之時，則相隔有十二小時，但被告於長庚醫院中
      所抽取之血液，經送請內政部刑事警察局以偏極螢光分析法及氣相層析質譜分
      析法鑑定結果，認為未含有嗎啡、安非他命、安眠藥或其他揮發性有機藥物之
      成分，此有警卷所附該局八十九年四月十四日所出具之刑鑑字第四六七九七號
      鑑定通知書可憑，是以被告所稱昏迷或失去記憶時間之久，若果曾遭人下藥迷
      昏，則所下藥之劑量應該非輕，當無理由於血液中完全無法發現，是被告所辯
      因喝下被害人所交付之飲料，致陷入昏迷並失去意識一節，即難採信，顯然係
      為避免為警查獲，而故意遠至鳳山市就醫，並僅留下黃美麗之連絡電話，而非
      其自己家中之電話。
（三）被害人經解剖後，發現其胃中含有大量酒精成分，且其血液中僅有少量之酒精
      ，研判應係於飲酒後不久遭殺害，此有法務部法醫研究所鑑定書（８９）法醫
      所鑑字第三九０號在卷可證，可見被害人於遭殺害前，曾飲用大量酒類，是若
      果有該名第三人存在，並果如被告所言，其於寶清游泳池停車場中，在其汽車
      上，於喝下被害人所交付之飲料後，即陷入昏迷，則該名第三人勢必須於寶清
      游泳池之停車場中，將被告自汽車之駕駛座移至後座，並搭載已經昏迷之被告
      與被害人一同前往飲酒，再於高屏大橋下將被告自後座移至前方駕駛座，凡此
      等行為其過程中，長達約三、四小時期間，顯然均有為他人查覺車上另有昏迷
      中之被告，並進而報警處理，或被告自行醒來而加以反抗之可能，是於本案中
      ，殊難想像有該名第三人之存在。
（四）被告所駕駛前開汽車之起火點，係在被害人屍體所在之右前座位置，且於被害
      人屍體下方採集得柴油之反應，此有現場照片、現場圖等在卷可稽，而經警方
      採集死者下方之燒焦物一包送刑事警察局，以頂空試驗法及氣相層析質譜分析
      法鑑驗後，亦確已檢出柴油成分無誤，此有該局八十九年四月二十日刑鑑字第
      四六七八四號鑑定書存卷可證，但該輛被告所有之自小客車所用油料並非柴油
      ，且該車內機械又無任何使用柴油之必要，是該柴油若非被告所自行預先準備
      ，而為第三人所使用，若該第三人係預先準備始前往與被害人會面，則顯然會
      引起被害人之警覺而難以遂行其殺人之行為，但若柴油為該第三人嗣與被害人
      會面後，始行前往購買，則其必須一方面使被害人不發現其購買柴油之行為，
      另方面在其購買柴油的過程中尚須防止被告醒來而反抗，或為他人發現昏迷中
      之被告，凡此情況，均顯與常情有違，殊難想像此一情形之存在。
（五）前述被告所有被棄置於案發現場之汽車，經屏東縣消防局前往勘驗結果，發現
      副駕駛座位燒失均勻，內部之鋼骨烤漆均已燒失，並於死者所在位置檢驗出柴
      油之反應，再徵諸被告所遭燒傷之部位均在右半邊等情況，故認起火點應在死
      者所在位置，並於起火後不久即行爆炸，此有屏東縣消防局八十九年四月十八
      日屏消調字第一四五二號函附之調查報告書可憑，故若本案果係第三人於迷昏
      被告，並掐死被害人後，意圖焚屍並殺害被告，當無理由僅於被害人之位置潑
      灑柴油，而且非但不預先殺害被告，復不於被告之身上或位置上潑灑柴油，使
      被告有機會倖免；而若該第三人意在殺害被害人後，嫁禍於被告，應該可以預
      見其於迷昏被告後，若將被告放置於已點燃柴油之密閉汽車中，被告極有可能
      被燒死於該車中，而致該第三人無法遂行其嫁禍之意圖，衡情若該第三人果有
      此意圖，自應預先將被告移出車外，以便利其嫁禍之意圖，故綜合判斷以上情
      節，顯然均難令人相信有該第三人存在。
（六）經檢察官及本院分別依職權及被告之聲請，請高雄市政府刑事警察大隊，對於
      被告就「有關本案，你有沒有在你車車內潑柴油？」、「有關本案，你有沒有
      在你車內點火？」、「有關本案，你有沒有掐張月英的脖子？」等問題為測謊
      ，被告均答稱「沒有」，經測謊人員以測謊之反應圖譜為綜合分析，均呈說謊
      之反應，此有高雄市政府警察局刑事警察大隊八十九年六月十二日高市警刑大
      鑑字第４４５９號及高雄市政府警察局八十九年十二月十一日高市警鑑字第７
      １６７６號鑑驗通知書在卷可稽，反面推論可知，被告曾有掐被害人脖子及在
      其車內潑灑柴油並點火之行為。
（七）被害人於遭殺害前，並未有何跡象顯示有何輕生之念，此經被害人之夫乙○○
      於偵查及本院審理中到庭結證無誤，核與被害人之女邱雅靖於偵查中所述相符
      ，且於案發當日，被害人尚曾與甲○○、丙○○等人以電話連絡，且為甲○○
      丙○○等人修剪指甲，復曾在案發當日下午六、七時許對證人林明月表示，其
      僅外出一下子，待會即將返回再為他人修剪指甲，此分別經證人林明月於警訊
      中證述明確及證人甲○○、丙○○到庭結證屬實，而於案發現場被告所有之上
      述汽車中，尚有發現被害人所用以為他人修剪指甲之化粧箱等物，凡此情形，
      均顯示被害人並無輕生之念，自不可能憑白無故串通第三人殺害自己，並陷害
      被告，是亦難認有第三人之存在。
（八）被告雖一再陳稱其自與被害人一同離該寶清游泳池內，進入其汽車中，並飲下
      害人所交付之飲料後，迄其至長庚醫院間，均無意識亦無記憶等情，然其血液
      中並無法檢查出任何可能致被告昏迷之成分，而被告至鳳山市大東醫院時，其
      神智清醒，並無異樣，業經警方抽驗其血液及經證人證人雍宜聖及李鳳閔於警
      偵訊中陳明，已如前述，而對於被告之辯護人懷疑被告可能因突然遭此巨變而
      罹精神解離失憶症狀一節，經本院依辯護人之聲請並依職權將被告送請高雄醫
      學大學附設中和紀念醫院鑑定結果，認被告於案發前後並無心因性失憶（即解
      離狀太）之臨床表現，無法認定被告有何精神疾病、精神耗弱、心神喪失等情
      狀，亦無法排除被告為說謊之可能，此有該院於九十年三月二十七日（９０）
      高醫附秘字第０六五二號函附之號鑑定意見書為憑，是被告所稱之因遭被害人
      下藥而有喪失記憶之辯解，即無法遽行採信，而無從為其有利之認定。
綜合以上說明，本案被害人之遭人殺害，除被告以外，實無可能為第三人所為，故被
告所辯，顯無可採，其犯行應堪認定。
二、核被告丁○○所為，係犯刑法第二百七十一條第一項之殺人罪、同法第二百四十
    七條之損壞屍體罪；其基於湮滅證據之意圖而焚損被害人之屍體，所犯上開二罪
    間即有方法結果之牽連關係，應從一重之殺人罪處斷（最高法院二十七年度上字
    第二八二六號判例、七十九年度台上字第二六二０號判決意旨參照）。爰審酌被
    告之素行、犯罪動機係僅因為結束與被害人間不正常之交往關係，竟即萌生殺意
    、目的、以徒手掐死被害人，嗣後並縱火毀壞被害人之屍體為犯罪手段、與被害
    人原為男女朋友之關係、犯後一再否認犯行，未對被害人或被害人之家屬表達任
    何愧疚之意，未見悔意，非量處重刑不足贖其罪愆並避免其於社會上危害他人等
    一切情狀，量處如主文所示之刑，並宣告褫奪公權終身。
據上論斷，應依刑事訴訟法第二百九十九條第一項前段，刑法刑法第二百七十一條第
第一項、第二百四十七條第一項、第五十五條、第三十七條第一項，判決如主文。
本案經檢察官莊啟勝到庭執行職務。
中      華      民      國      九十      年    四      月    十八    日
                                      臺灣屏東地方法院刑事第二庭
                                          法  官    莊鎮遠
右判決正本證明與原本無異。
對於本判決如有不服應於收受送達後十日內向本院提出上訴書狀上訴於台灣高等法院
高雄分院並按他造當事人之人數附具繕本。
                                          書記官   魏慧夷
中    華    民    國     九十      年      四      月       十八      日
附錄本案論罪科刑法條：
刑法第二百七十一條：殺人者，處死刑、無期徒刑或十年以上有期徒刑。
中華民國刑法第二百四十七條
 (侵害屍體罪、侵害遺骨遺髮殮物遺灰罪)
損壞、遺棄、污辱或盜取屍體者，處六月以上五年以下有期徒刑。
損壞、遺棄或盜取遺骨、遺髮、殮物或火葬之遺灰者，處五年以下有期徒
刑。
前二項之未遂犯罰之。


司法院資訊處製作；財團法人民間司法改革基金會備份。
